【裁判字號】    92,易,1739
【裁判日期】    920917
【裁判案由】    詐欺
【裁判全文】
臺灣臺中地方法院刑事判決                        九十二年度易字第一七三九號
    公  訴  人  臺灣臺中地方法院檢察署檢察官
    被      告  甲○○
右列被告因詐欺案件，經檢察官提起公訴（九十二年度偵字第一○三四六號），本院
判決如左：
    主  文
甲○○幫助意圖為自己不法之所有，以詐術使人將本人之物交付，累犯，處有期徒刑
肆月，如易科罰金，以參佰元折算壹日。
    事  實
一、甲○○曾因賭博罪，於民國（下同）八十二年九月十七日為本院判處有期徒刑五
    月確定，又因施用毒品及竊盜罪，於八十二年八月三十日分為本院判處有期徒刑
    三年二月、一年，並於刑之執行前，強制工作三年確定；嗣經執行強制工作後，
    因有悛悔實據，於八十五年一月十二日為本院裁定所處強制工作免予繼續執行並
    免其刑之執行（八十四年度聲字第四五五五號）；所餘賭博及施用毒品罪所處有
    期徒刑部分，則經定應執行刑為三年三月確定，送監執行後，於八十六年十二月
    二十六日假釋付保護管束，並於八十七年九月二十三日縮刑期滿執行完畢。詎仍
    不知悔改，其可預見其友人即真實姓名、年籍均不詳，莊姓成年男子無故蒐集他
    人之存摺、提款卡，而其將自己帳戶借予他人使用，足供他人詐騙財物，仍不違
    背其本意，基於幫助之犯意，於九十二年二月間某日，在臺中市○○街四十八號
    五樓租屋處，將其前於七十二年八月間，所申請開立之局號○○二一三一號，帳
    號0000000號郵局存款帳戶及金融卡、印章，交予該名莊姓友人使用，該
    名莊姓人士則應允甲○○得以暫緩清償所積欠新臺幣（下同）一萬元之債務，以
    此方式幫助該名莊姓人士所屬之詐欺集團詐騙他人財物。於九十二年二月二十二
    日，某不詳姓名、年籍之成年男子，撥打電話予乙○○，並謊稱係稅務處人員，
    誆稱乙○○有退稅款尚未領取，嗣由另名不詳姓名、年籍之成年女子以電話聯絡
    乙○○，並詢問乙○○之銀行帳戶，接著向乙○○表示退稅款無法轉入，要求其
    持提款卡至郵局設定網路約定帳戶，並按對方指示操作提款機，使乙○○陷於錯
    誤，於同日以自動櫃員機轉帳之方式，匯款九萬九千八百六十九元、二萬三千四
    百六十六元至甲○○前揭郵局帳戶內。
二、案經臺中市警察局第二分局報告臺灣臺中地方法院檢察署檢察官偵查起訴。
    理  由
一、訊據被告甲○○固坦承曾上開時、地，將自己所開立之上開銀行帳戶存摺、提款
    卡交予其友人即該名真實姓名、年籍均不詳，姓莊之成年男子，惟矢口否認有何
    幫助詐欺取財之犯行，辯稱：該名莊姓友人告訴伊，有朋友要還錢，要匯款至其
    帳戶，但其沒有帳戶，所以才借給莊姓友人使用，伊並未有何幫助詐欺取財之行
    為云云。然查：
（一）告訴人乙○○確受真實姓名、年籍不詳之成年男子，撥打電話予乙○○，並謊
      稱係稅務處人員，誆稱有退稅款尚未領取，嗣由另名不詳姓名、年籍之成年女
      子以電話聯絡乙○○，並詢問告訴人之銀行帳戶，接著向告訴人表示退稅款無
      法轉入，要求其持提款卡至郵局設定網路約定帳戶，並按對方指示操作提款機
      ，使其陷於錯誤，於同日以自動櫃員機轉帳之方式，匯款九萬九千八百六十九
      元、二萬三千四百六十六元至甲○○所有之局號○○二一三一號，帳號000
      0000號郵局存款帳戶詐騙等情，業據告訴人於警詢中指訴綦詳，並有中華
      郵政股份有限公司九十二年七月一日儲字第○九二○七○七五一六號函暨被告
      於郵局所立存簿儲金第000000－0號帳戶開戶申請書、存摺往來明細查
      詢表、郵政儲金匯業局自動櫃員機儲戶交易明細表附卷可稽。是該真實姓名、
      年籍不詳之人顯具意圖為自己不法所有之犯意，以前開詐術，使告訴人乙○○
      陷於錯誤，而將本人之財物交付，該真實姓名、年籍不詳之人應係犯詐欺取財
      罪甚明。
（二）被告坦承：前揭郵局存款帳戶，係由其親自申請開戶，並有郵局開戶申請書影
      本在卷可憑，足見被告此部分自白確與事實相符。且被告供承：其於前開時、
      地將存摺及提款卡交予該名莊姓人士時，該人曾應允被告得以暫緩清償所積欠
      一萬元之債務，且被告迄今仍未清償該債務，顯見其提供該等帳戶予該名不詳
      人士係有對價給付。另觀之卷附上開被告郵局帳戶之資金往來明細表，確有包
      含告訴人乙○○於上開時間所匯入之款項，足見被告所有之上揭郵局帳戶確係
      遭該名莊姓之不詳人士用以作為詐騙告訴人財物所使用之帳戶。再被告自警訊
      、偵查至本院審理時，僅稱該名借用帳戶之人係其莊姓友人，均未能交待該名
      不詳人士之姓名、年籍以供查證，足見被告與該名莊姓不詳人士並不熟識。復
      按金融機構活期儲金帳戶可供款項之存匯、提領，係一般人均可輕易申請開設
      ，並無任何資格條件之限制，此為具備普通知識經驗之一般人在日常生活經驗
      所俱知之常識。故如非係以「借人頭」之手法，欲利用他人之帳戶以詐騙財物
      ，豈須借用他人之金融帳戶？且若僅單純借用以讓友人匯款，亦無要求被告將
      存摺、金融卡及開戶印章交出，大可待匯款後，由被告提領交付。被告係年逾
      四十餘歲之人，對於前揭一般生活經驗常識，豈有不知之理，竟以緩期清償債
      務之方式，將金融機構帳戶資料提供借予不甚熟稔之人，顯然明知該不詳姓名
      之人係借用其帳戶以行詐騙他人財物之犯行。是被告前揭所辯，顯屬畏罪卸詞
      無足採信。本件罪証已甚明確，被告犯行堪以認定，應予依法論科。
二、查真實姓名、年籍均不詳之人基於為自己不法所有之犯意，以前揭佯稱係稅務人
    員，謊稱告訴人乙○○有退稅款未領取，使告訴人陷於錯誤，而將本人之財物交
    付，該等真實姓名、年籍不詳之人應係犯詐欺取財罪甚明。被告甲○○將所有之
    金融帳戶提供該不詳人士詐騙財物，顯係基於幫助他人詐欺取財之犯意，且所為
    提供金融帳戶予他人之行為亦屬刑法詐欺取財罪構成要件以外之行為，其既以幫
    助他人犯罪之意思而參與犯罪構成要件以外之行為，核其所為，係犯刑法第三十
    條第一項、第三百三十九條第一項之幫助詐欺取財罪。被告曾因賭博罪，於八十
    二年九月十七日為本院判處有期徒刑五月確定，又因施用毒品及竊盜罪，於八十
    二年八月三十日分為本院判處有期徒刑三年二月、一年，並於刑之執行前，強制
    工作三年確定；嗣經執行強制工作後，因有悛悔實據，於八十五年一月十二日為
    本院裁定所處強制工作免予繼續執行並免其刑之執行；所餘賭博及施用毒品罪所
    處有期徒刑部分，則經定應執行刑為三年三月確定，送監執行後，於八十六年十
    二月二十六日假釋付保護管束，並於八十七年九月二十三日縮刑期滿執行完畢，
    有臺灣臺中地方法院檢察署刑案資料查註紀錄表、臺灣高等法院被告全國前案紀
    錄表及本院八十四年度聲字第四五五五號裁定書各一件在卷可稽，其受有期徒刑
    執行完畢後，五年以內再犯本案有期徒刑以上之罪，為累犯，應依刑法第四十七
    條規定加重其刑。又被告幫助他人犯詐欺取財罪，係從犯，爰依刑法第三十條第
    二項之規定，按正犯所犯詐欺取財罪之刑減輕之，並依法先加後減之。爰審酌被
    告為本件犯行、犯罪之動機係因貪圖小利，一時失慮而提供所有之金融帳戶幫助
    他人詐騙財物，犯罪之手段，及犯罪後坦承部分犯行，尚有悔意，其所交付之存
    款帳戶之數量等一切情狀，量處如主文所示之刑，並諭知易科罰金之折算標準，
    以示懲儆。
據上論斷，應依刑事訴訟法第二百九十九條第一項前段，刑法第三百三十九條第一項
、第四十七條、第三十條第一項、第二項、第四十一條第一項前段，罰金罰鍰提高標
準條例第一條前段、第二條，判決如主文。
中      華      民      國      九十二      年      九      月  十七    日
                                     臺灣臺中地方法院刑事第六庭
                                         法  官  劉麗瑛
右正本證明與原本無異。
如不服本判決，應於送達後十日內向本院提出上訴狀（須附繕本），上訴於臺灣高等
法院臺中分院。
                                        書記官
中      華      民      國      九十二      年      九      月  十七    日
附錄論罪科刑法條
中華民國刑法第三百三十九條
意圖為自己或第三人不法之所有，以詐術使人將本人或第三人之物交付者，處五年以
下有期徒刑、拘役或科或併科一千元以下罰金。
以前項方法得財產上不法之利益或使第三人得之者，亦同。
前二項之未遂犯罰之。
中華民國刑法第三十條
幫助他人犯罪者，為從犯。雖他人不知幫助之情者，亦同。
從犯之處罰，得按正犯之刑減輕之。


司法院資訊處製作；財團法人民間司法改革基金會備份。
